臺灣士林地方法院刑事判決
111年度金訴字第299號
公  訴  人  臺灣士林地方檢察署檢察官
被      告  李正得


上列被告因詐欺等案件，經檢察官提起公訴（111年度偵字第182
5號），因被告於準備程序中就被訴事實為有罪之陳述，經告知
簡式審判程序之旨，並聽取當事人之意見後，經本院合議庭裁定
由受命法官獨任進行簡式審判程序，判決如下：
    主  文
李正得犯三人以上共同詐欺取財罪，處有期徒刑壹年陸月。
    事  實
一、李正得於民國110年7月間在臺北市某賭場工作時，經賭客「
    陳品劭（綽號：狐狸）」之人邀約，「陳品劭」告知李正得
    僅需提供帳戶收受匯款，並提領款項交予指示之人，即可獲
    取以匯款金額百分之1計算之高額報酬等詞，李正得知悉金
    融機構帳戶為個人信用之表徵，且申請開立金融帳戶並無任
    何特殊限制，任何人只要有些許款項，均可自行至不同金融
    機構申請開立多數帳戶使用，並預見將自己持用之帳戶提供
    身分不詳之人收受來路不明之匯款，該帳戶可能因此供不法
    詐騙份子作為收受、提領詐欺犯罪所得使用，且依指示將該
    等款項提領為現金並交予他人後，即產生遮斷資金流動軌跡
    以逃避國家追訴、處罰之效果，竟為圖「陳品劭」允諾之報
    酬，仍抱持縱上開情節屬實亦不違背其本意之不確定故意，
    與「陳品劭」及其所屬詐騙集團成員共同意圖為自己不法所
    有，基於三人以上共同詐欺取財及洗錢犯意聯絡，由李正得
    提供其申設之國泰世華銀行帳戶（帳號：000-000000000000
    ，下稱國泰世華帳戶）、中國信託銀行帳戶（帳號：000-00
    0000000000，下稱中國信託帳戶）供該詐騙集團作為收受被
    害人匯入款項之第二層人頭帳戶之用。該詐騙集團成員，先
    於110年6月28日15時53分在社群軟體Facebook上以暱稱「Ki
    ngJie」將顏玉玲加為好友，藉機與之聯繫，再以通訊軟體L
    ine跟顏玉玲聊天，對其佯稱：可以投資數字貨幣賺錢云云
    ，致顏玉玲陷於錯誤，依指示下載「PotEX」程式，並於附
    表所示時間，匯款附表所示之金額至附表所示「第一層人頭
    帳戶」，嗣該詐騙集團成員旋於同日11時44分至47分，將顏
    玉玲匯入「第一層人頭帳戶」內之款項，轉匯至「第二層人
    頭帳戶」（即李正得上開2帳戶）。李正得隨即依指示，於
    同日11時47分至12時12分許，分別至附表「被告提款地點」
    所示之分行櫃檯或自動櫃員機（下稱ATM），接續提領該等
    款項，再依指示交付「陳品劭」指定之人，以此方式將詐得
    款項透過層層轉手方式，掩飾、隱匿詐欺犯罪所得之來源、
    去向，確保詐欺犯罪所得，遂行詐欺及洗錢犯行。嗣顏玉玲
    發現受騙而報警處理，始查悉上情。
二、案經顏玉玲訴由嘉義市政府警察局第一分局報告臺灣士林地
    方檢察署檢察官偵查起訴。　
    理  由
壹、程序部分
　　本案被告李正得所犯非死刑、無期徒刑、最輕本刑為3年以
    上有期徒刑之罪，或高等法院管轄第一審之案件，且於本院
    準備程序中，被告就被訴事實為有罪之陳述（見本院110年
    度金訴字第299號卷〈下稱本院卷〉第48頁），經告知簡式審
    判程序之旨，並聽取檢察官、被告之意見後，本院裁定由受
    命法官獨任進行簡式審判程序，是本案之證據調查，依刑事
    訴訟法第273條之2規定，不受同法第159條第1項、第161條
    之2、第161條之3、第163條之1及第164條至第170條規定之
    限制，合先敘明。
貳、實體部分
一、認定犯罪事實所憑之證據及理由
　　上開犯罪事實，業據被告於本院準備程序及審理時均坦承不
    諱（見本院卷第48頁、第52頁），核與證人即告訴人顏玉玲
    於警詢時證述之內容大致相符（見臺灣士林地方檢察署111
    年度偵字第1825號卷〈下稱偵卷〉第16至20頁），並有被告提
    款之櫃檯及自動櫃員機監視器畫面擷圖照片、國泰世華商業
    銀行取款憑條影本、第一層人頭帳戶即中國信託銀行帳號：
    000000000000號帳戶開戶基本資料及歷史交易明細、被告之
    國泰世華帳戶、中國信託帳戶之開戶基本資料及歷史交易明
    細、告訴人之帳戶存摺影本、網路銀行轉帳擷圖照片在卷可
    稽（見偵卷第22至24頁、第26頁、第30至40頁、第42至53頁
    、第55至68頁、第70頁、第73頁），足認被告前揭之任意性
    自白與事實相符。綜上，本案事證明確，被告犯行堪予認定
    ，應依法論科。
二、論罪科刑　
　㈠按過去實務認為，行為人對犯特定犯罪所得之財物或利益作
    直接使用或消費之處分行為，或僅將自己犯罪所得財物交予
    其他共同正犯，祇屬犯罪後處分贓物之行為，非洗錢防制法
    所規範之洗錢行為，惟依洗錢防制法之新法規定，倘行為人
    意圖掩飾或隱匿特定犯罪所得來源，而將特定犯罪所得直接
    消費處分，甚或交予其他共同正犯，而由共同正犯以虛假交
    易外觀掩飾不法金流移動，即難認單純犯罪後處分贓物之行
    為，應仍構成洗錢防制法第2條第1或2款之洗錢行為（最高
    法院108年度台上字第1744號判決意旨參照）。本案被告及
    其他詐騙集團成員對告訴人構成刑法第339條之4第1項第2款
    加重詐欺罪，為最輕本刑6月以上有期徒刑之罪，屬洗錢防
    制法第3條第1款所稱特定犯罪，而其等將告訴人匯入第一層
    人頭帳戶內之款項轉匯至被告之國泰世華帳戶、中國信託帳
    戶，再由被告領出後交付移轉予不詳上游成員，已掩飾、隱
    匿該特定犯罪所得之去向及所在，揆諸上開說明，自非單純
    犯罪後處分贓物之不罰後行為，該當洗錢防制法第2條第2款
    所指之洗錢行為無訛。
  ㈡是核被告所為，係犯刑法第339條之4第1項第2款之三人以上
    共同詐欺取財罪及洗錢防制法第14條第1項之一般洗錢罪。
    被告與「陳品劭」及其他不詳之詐騙集團成員，就前開加重
    詐欺取財、一般洗錢犯行，彼此間有犯意聯絡及行為分擔，
    應論以共同正犯。又本案詐騙集團不明成員於密接時間內詐
    騙被害人，致其先後匯款至附表所示之第一層人頭帳戶內，
    再由詐騙集團成員轉匯至被告各該帳戶，被告復臨櫃或持提
    款卡操作ATM領取各筆款項進行層轉交付之洗錢行為，乃各
    基於單一犯意所為，應屬接續犯而均僅論以一罪。
  ㈢查被告以一行為同時犯加重詐欺取財、一般洗錢2罪，屬想像
    競合犯，依刑法第55條規定，應從一重之三人以上共同詐欺
    取財罪處斷。又想像競合犯係一行為觸犯數罪名，行為人犯
    罪行為侵害數法益皆成立犯罪，僅因法律規定從一重處斷科
    刑，而成為科刑一罪而已，自應對行為人所犯各罪均予適度
    評價，始能對法益之侵害為正當之維護。因此法院於決定想
    像競合犯之處斷刑時，雖以其中最重罪名之法定刑作為裁量
    之準據，惟具體形成宣告刑時，亦應將輕罪之刑罰合併評價
    。基此，除非輕罪中最輕本刑有較重於重罪之最輕本刑，而
    應適用刑法第55條但書規定重罪科刑之封鎖作用，須以輕罪
    之最輕本刑形成處斷刑之情形以外，則輕罪之減輕其刑事由
    若未形成處斷刑之外部性界限，自得將之移入刑法第57條之
    科刑審酌事項內，列為是否酌量從輕量刑之考量因子。查被
    告於本院審理時，已自白其所為之一般洗錢犯行，是就被告
    所犯一般洗錢罪部分，本應依洗錢防制法第16條第2項之規
    定減輕其刑，但因想像競合犯之關係而從一重之三人以上共
    同詐欺取財罪處斷，上開輕罪之減刑事由未形成處斷刑之外
    部性界限，按上說明，此部分即僅應於依刑法第57條之規定
    量刑時，審酌作為被告量刑之有利因子。
  ㈣爰審酌被告貿然將帳戶提供予詐騙集團，並負責提款後交付
    他人之工作，造成告訴人受有高達新臺幣（下同）1百萬元
    之財產損失，並使檢警無法追緝本案詐騙集團不明成員及贓
    款所在，所為實有不該，惟被告於犯後已知自白坦認含一般
    洗錢在內之全部犯行，考量其刑案前科紀錄之素行狀況，有
    臺灣高等法院被告前案紀錄表1份在卷可參，暨被告之犯罪
    動機、目的、手段及擔任分工之角色，兼衡被告自陳為二專
    畢業之智識程度、從事便當生意、月收入約2萬8千元、未婚
    、無子女、需扶養父親及中風之大哥之家庭生活經濟狀況等
    一切情狀，量處如主文所示之刑，以資懲儆。
三、沒收部分
　㈠按犯罪所得，屬於犯罪行為人者，沒收之，於全部或一部不
    能沒收或不宜執行沒收時，追徵其價額，刑法第38條之1第1
    項前段、第3項定有明文。又共同正犯犯罪所得之沒收、追
    繳或追徵，應就各人分受所得之數為沒收，追徵亦以其所費
    失者為限（最高法院104年度台上字第2596號判決意旨參照
    ）。查被告雖於偵查中供稱：「陳品劭」給我的報酬，有些
    是賭資，有些是我幫忙他的服務費1%，他給我1萬2,000元，
    我當天經手100多萬元等語（見偵卷第82頁），惟其於本院
    審理中供稱：1萬2,000元不是我提款的報酬，是「陳品劭」
    在賭博場子贏錢給我的分紅，與本案提領款項無關等語（見
    本院卷第48至49頁），是尚難認該1萬2,000元係被告為「陳
    品劭」提款後交予指定之人所獲得之報酬，且無其他證據證
    明被告因本案犯行實際獲得任何對價或不法利益，故不予宣
    告沒收。
  ㈡至卷內並無證據證明被告與本案詐騙集團成員就告訴人所遭
    詐取之100萬元享有共同處分權，自難將本案詐騙集團成員
    自告訴人所取得之其他犯罪所得依法宣告沒收，附此敘明。
據上論斷，應依刑事訴訟法第273條之1第1項、第299條第1項前
段，判決如主文。
本案經檢察官鄭世揚提起公訴，檢察官張尹敏到庭執行職務。
中　　華　　民　　國　　111 　年　　9 　　月　　26　　日
             刑事第二庭　　法  官  陳孟皇
以上正本證明與原本無異。
如不服本判決應於收受送達後 20 日內向本院提出上訴書狀，並
應敘述具體理由。其未敘述上訴理由者，應於上訴期間屆滿後20
 日內向本院補提理由書 (均須按他造當事人之人數附繕本 )「
切勿逕送上級法院」。
因疫情而遲誤不變期間，得向法院聲請回復原狀。
                           書記官  張嫚凌
中　　華　　民　　國　　111 　年　　9 　　月　　28　　日
附錄本案論罪科刑法條全文：
洗錢防制法第14條
有第2條各款所列洗錢行為者，處7年以下有期徒刑，併科新臺幣
500萬元以下罰金。
前項之未遂犯罰之。
前二項情形，不得科以超過其特定犯罪所定最重本刑之刑。
刑法第339條之4
犯第339條詐欺罪而有下列情形之一者，處1年以上7年以下有期
徒刑，得併科1百萬元以下罰金：
一、冒用政府機關或公務員名義犯之。
二、三人以上共同犯之。
三、以廣播電視、電子通訊、網際網路或其他媒體等傳播工具，
    對公眾散布而犯之。
前項之未遂犯罰之。
附表：
告訴人匯款時間 告訴人匯款金額（新臺幣） 告訴人匯入帳戶（第一層人頭帳戶） 詐騙集團匯款之時間、金額（第二層人頭帳戶） 被告提款時間 被告提款金額（新臺幣） 被告提款地點 ⑴110年7月16日11時18分許 ⑵110年7月16日11時20分許 ⑴90萬元 ⑵10萬元 中國信託 銀行帳號 000000000000號帳戶 ⑴110年7月16日11時44分許匯款79萬450元至國泰世華帳戶 ⑵110年7月16日11時45分許匯款20萬405元至中國信託帳戶 ⑶110年7月16日11時47分許匯款9,595元至國泰世華帳戶 ⑴110年7月16日11時47分許(中國信託帳戶) ⑵110年7月16日11時49分許(中國信託帳戶) ⑶110年7月16日12時6分許(國泰世華帳戶) ⑷110年7月16日12時8分許(國泰世華帳戶) ⑸110年7月16日12時10分許(國泰世華帳戶) ⑹110年7月16日12時11分許(國泰世華帳戶) ⑺110年7月16日12時12分許(國泰世華帳戶) ⑴12萬元 ⑵11萬7,000元 ⑶45萬元 ⑷10萬元 ⑸10萬元 ⑹10萬元 ⑺5萬元 ⑴址設臺北市○○區○○路000號中國信託銀行北投分行之ATM ⑵同上 ⑶址設臺北市○○區○○○路0段000號國泰世華銀行北投分行櫃檯 ⑷址設臺北市○○區○○○路0段000號國泰世華銀行北投分行ATM ⑸同上 ⑹同上 ⑺同上